最高法院刑事判決　　　　　　　　　　　　　　　九十三年度台上字第三六九四號
　　上　訴　人　甲○○
　　　　　　　　　　　　（現在台灣高雄監獄執行中）
右上訴人因違反毒品危害防制條例案件，不服台灣高等法院高雄分院中華民國九十三
年四月三十日第二審更審判決（九十三年度上更(一)字第一０一號，起訴案號：台灣高
雄地方法院檢察署八十九年度偵字第二四八二號），提起上訴，本院判決如左：
    主  文
原判決撤銷，發回台灣高等法院高雄分院。
    理  由
本件原判決認定上訴人甲○○意圖牟利，於民國八十九年一月二十日下午二時許，在
高雄縣鳳山市○○路大東醫院附近，以一小包新台幣（下同）五千元之價格，販賣第
二級毒品安非他命一小包予林良水一次。嗣上訴人於翌日下午三時三十分許，在高雄
市○○區○○路國道高速公路涵洞處為警查獲，並扣得上訴人所有供其施用之安非他
命二小包、裝安非他命殘渣空袋一個，上訴人並向警方自首上情，經警循線於同日下
午四時四十五分許，在高雄縣大社鄉翠屏村中興四巷三號林良水住處，查獲林良水並
扣得其甫向上訴人購得之安非他命一小包等情。因而撤銷第一審判決，改判論處上訴
人販賣第二級毒品（累犯）罪刑，固非無見。
惟查：(一)、依法應於審判期日調查之證據雖已調查，而其內容未明瞭者，即與未經調
查無異，如遽行判決，仍屬應於審判期日調查之證據而未予調查，尚不得遽對被告為
有利或不利之認定。又毒品危害防制條例第四條第二項之販賣第二級毒品罪，以行為
人有營利之目的（意思），而販入或賣出該毒品或二者兼而有之者，為其構成要件，
故行為人有無此項犯罪（營利意思）之目的意思，自應於事實欄內為詳實之記載，並
於理由內說明其憑以認定之證據，始稱適法，本院前次發回意旨已詳予指明。原判決
事實欄固記載上訴人意圖牟利而為前揭犯行，然上訴人之販賣安非他命與林良水究竟
是否基於營利之意圖，其與本件之事實如何及如何為法律之適用攸關，自應詳予調查
釐清。原審就上情仍未詳予調查釐清，復未說明經由何項調查及有何證據，堪認上訴
人販賣安非他命與林良水確具有營利之意圖。而徒以：上訴人否認販賣安非他命，無
從追查其販入之價格，惟安非他命來源取得不易，且國家為杜絕毒品之氾濫，對於查
緝毒品之施用及販賣，無不嚴加執行，販賣安非他命又係重罪，若無利可圖，衡情上
訴人當無輕易將所持有之安非他命售予他人，甘冒為警查獲遭判重刑之危險，足證上
訴人顯有營利之意圖等臆測之詞（原判決理由欄一、(五)），推定上訴人有營利之意圖
，未免率斷，難謂無理由欠備之違誤，尚有未合。(二)、被告之自白，須非出於強暴、
脅迫、利誘、詐欺、疲勞訊問、違法羈押或其他不正之方法，且與事實相符者，始得
採為證據，如果被告之自白，係出於不正之方法，並非自由陳述，即其取得自白之程
序，已非適法，則不問自白內容是否確與事實相符，因其非係適法之證據，即不能採
為判決基礎，故審理事實之法院，遇有被告對於自白提出刑求之抗辯時，應先於其他
事項而為調查。原判決論斷上訴人辯稱：伊於警訊中遭刑求各情，不足採信，係以證
人即承辦警員許允騰證稱：伊並無對上訴人刑求（原判決第四頁第十至十一行），為
其主要論據之一。然上訴人指稱：係許允騰與另一警員對伊刑求（九十年度上訴字第
六六四號卷第二十五至二十六頁）。而取得非任意性自白之偵訊人員，往往應擔付行
政甚或刑事責任，是否難期其等能就相關情節據實陳述？又上訴人指稱：原審更審前
勘驗警訊錄音帶結果，其間中斷三次（同上卷第八十八頁）等情，而原審更審前勘驗
上訴人警訊錄音帶結果，是否確與上訴人警訊筆錄所載內容不盡相符且未全程連續錄
音（原判決第四頁第五至八行）？原審就上情未詳予調查釐清，復未說明經由何項調
查及有何證據，堪認上訴人上開辯解各語不足採信之理由，率以上訴人於第一審最後
審理期日方為上開爭辯，顯與常情不符等並非明確之理由，逕依上訴人警訊筆錄所載
自白各情為不利上訴人之認定，其查證未盡且理由欠備，遽行判決，尚有未洽。上訴
意旨指摘原判決不當，尚非全無理由，應認仍有撤銷發回更審之原因。
據上論結，應依刑事訴訟法第三百九十七條、第四百零一條，判決如主文。
中　　　華　　　民　　　國　　九十三　　年　　　七　　　月　　二十二　　日
                              最高法院刑事第三庭
                                  審判長法官  董　明　霈
                                        法官  林　茂　雄
                                        法官  張　祺　祥
                                        法官  石　木　欽
                                        法官  郭　毓　洲
      右正本證明與原本無異
                                              書  記  官
中　　　華　　　民　　　國　　九十三　　年　　　七　　　月　　二十八　　日
                                                                        Ｂ
